【裁判字號】    89,台上,4015
【裁判日期】    890713
【裁判案由】    違反毒品危害防制條例
【裁判全文】
最高法院刑事判決                              八十九年度台上字第四○一五號
    上  訴  人  乙○○
                甲○○
右上訴人等因違反毒品危害防制條例案件，不服台灣高等法院台中分院中華民國八十
九年五月十七日第二審判決（八十八年度上訴字第二六九八號，起訴案號：台灣台中
地方法院檢察署八十八年度偵字第一七九四六號），提起上訴，本院判決如左：
    主  文
上訴駁回。
    理  由
按刑事訴訟法第三百七十七條規定：上訴於第三審法院，非以判決違背法令為理由，
不得為之。是提起第三審上訴，應以原判決違背法令為理由，係屬法定要件。且必須
依據卷內資料為具體之指摘，並足據以辨認原判決已具備違背法令之形式，始屬相當
。本件原判決維持第一審論處上訴人乙○○、甲○○共同連續販賣第一級毒品罪刑，
已詳其所憑之證據及認定之理由。上訴意旨乙○○略謂：(一)乙○○係代陳清標調貨
，並以一包海洛因（含包裝約重○‧五公克）新台幣（下同）一千元之代價轉讓予陳
清標，並未賺取利潤，原判決就販賣予陳清標之海洛因，上訴人等究於何時﹖何地﹖
以何價買入﹖是否基於營利之意圖而販入﹖如何營利﹖營利數額究竟有多少﹖並未詳
載於事實欄，理由內亦未為必要之說明，遽論處販賣第一級毒品罪刑，顯屬臆測之詞
。又販賣毒品，一有販入即已成罪，並非以賣出為必要。如原判決附表編號五所示之
販賣行為，應成立販賣第一級毒品既遂罪，原判決認係成立販賣第一級毒品未遂罪，
均非適法。(二)原審未依聲請傳訊陳清標，亦未於判決內說明不予傳喚之理由，自有調
查未盡及理由不備之違法。(三)原判決未於事實欄內記載乙○○與甲○○二人間有如何
犯意聯絡﹖又如何分擔犯罪行為，要難謂為適法。(四)原判決於理由一內謂「乙○○另
於民國八十八年七月中旬某日亦曾代被告甲○○送二包第一級毒品海洛因至台中市○
○○○街六號前交給陳清標之子」，但於原判決附表編號四內竟記載「地點省立台中
醫院門口附近」，且時間僅記載「八十八年七月中旬」，亦不明確，自有調查未盡及
理由不備、事實與理由矛盾之違誤。甲○○略以：(一)甲○○根本不認識陳清標、陳淑
真及陳建安等人，查獲當天係乙○○借用甲○○之呼叫器，甲○○絕無販賣第一級毒
品海洛因之犯行，原判決就甲○○如何營利﹖營利數額若干﹖並未明白認定，詳細記
載，遽論處罪刑，顯屬於法有違。(二)原判決認定甲○○成立販賣第一級毒品罪，惟對
於上訴人等主觀上是否具有營利之意圖，並未詳載於事實欄，理由內亦未為必要之說
明，即有調查未盡及理由不備之違法。(三)000000000號呼叫器，雖係甲○○
所有，但非甲○○所使用，乙○○所供：查獲當日係代甲○○送二包第一級毒品海洛
因至台中市○○○○街六號前交給陳清標之女友，並收取二千元之代價，另於八十八
年七月中旬某日亦曾代甲○○送二包第一級毒品至上開處所交給陳清標之子，並收取
二千元代價等語，並非實在。乃原判決僅憑證人陳淑真、陳建安及乙○○等不利於甲
○○之證言，即認定甲○○有罪，對於乙○○所辯係無償轉讓予陳清標等有利於甲○
○之證言不採，亦未於判決內說明不採之理由，實有判決不備理由及理由矛盾之違法
云云。然查：(一)證據之證明力，由法院依自由心證判斷之。原判決綜合卷內全部證據
資料，認證人陳淑真、陳建安及共同正犯乙○○不利於甲○○之證言為可採，核屬原
審採證認事職權之合法行使，甲○○上訴意旨並未具體指摘其判斷有違背如何之經驗
法則與論理法則，任意指摘原判決有不備理由及理由矛盾之違法，自非適法之第三審
上訴理由。又原判決既認共同正犯乙○○所為不利於甲○○之證言為可採，即含有不
採其所為有利於甲○○證言之意，原判決未說明不採之理由，其所踐行之訴訟程序，
稍有欠洽，但於判決結果不生影響，依刑事訴訟法第三百八十條規定，不得據為第三
審上訴之合法理由。(二)證人陳清標已在第一審法院經合法訊問明確，原審未再傳訊，
與刑事訴訟法第三百七十九條第十款所稱「依本法應於審判期日調查之證據」不相當
，不得指為違法而據為適法之第三審上訴理由。(三)原判決已於事實欄內載明「乙○○
……復與甲○○共同意圖營利，……渠等交易毒品之方式係由陳清標撥打甲○○所有
……承租之000000000號呼叫器，俟甲○○或乙○○回電並議妥金額、數量
及交易時間、地點後，由甲○○或乙○○或二人共同攜帶第一級毒品海洛因前往附表
所示之約定地點，……」，並於理由一(五)內說明「政府近年來為杜絕毒品之氾濫，對
查緝施用或販賣毒品之工作雷厲風行，毒品危害防制條例復就販賣毒品犯行科以嚴厲
之刑罰，苟非圖得販賣之利益，衡情被告等當無甘冒被查獲移送法辦並判處重刑之危
險而交付第一級毒品海洛因予陳清標，渠等確有營利之意圖，至為灼然」。足見原判
決就上訴人等販賣第一級毒品海洛因予陳清標，如何有犯意之聯絡及分擔犯罪行為之
實施，以及意圖營利而販賣第一級毒品海洛因，業於事實欄內明白認定，詳細記載，
並於理由內說明憑以認定之證據。雖就上訴人等於何時、何地、以何價買入第一級毒
品海洛因﹖以及營利若干﹖未予詳細記載，稍嫌簡略，但於判決結果不生影響，不得
指為違法而據為第三審上訴之適法理由。(四)所謂販賣第一級毒品行為，固不以販入之
後復行賣出為要件，祇要以營利為目的，將第一級毒品購入或賣出，有一於此，其犯
罪即為完成。原判決於事實欄內就如同上附表五所示之第一級毒品海洛因並未認定上
訴人等係意圖營利而購入，是其於理由二內說明上訴人等就該次販賣行為僅止於未遂
階段，經核於法並無不合。乙○○上訴意旨認上訴人等該部分販賣行為應成立販賣第
一級毒品既遂罪，尚有誤會，不得據為適法之第三審上訴理由。(五)關於犯罪時間、地
點之認定，縱令與證據所顯示之情形不盡相符，惟如無礙於特定犯罪事實之同一性，
而與犯罪構成要件、刑罰加減免除等項不生影響，則尚難認定犯罪事實與所採用證據
顯不相符，足以影響原判決，而得據為違法之指摘。如同上附表編號四所載犯罪地點
與理由之說明雖有不符，且時間之記載稍有簡略，揆之上開說明，乙○○上訴意旨執
以指摘原判決有調查未盡及理由不備、事實與理由矛盾之違誤，不得據為第三審上訴
之適法理由。(六)上訴人等其餘上訴意旨所指各節，原判決已於理由內詳為說明，猶置
原判決明確論斷之事項於不顧，徒憑自己之說詞，任意指摘原判決違背法令，不足據
以辨認原判決已具備違背法令之形式，依上所述，上訴人等上訴違背法律上之程式，
應予駁回。
據上論結，應依刑事訴訟法第三百九十五條前段，判決如主文。
中      華      民      國    八十九    年      七      月     十三     日
                              最高法院刑事第三庭
                                  審判長法官  陳  錫  奎
                                        法官  洪  清  江
                                        法官  吳  昆  仁
                                        法官  李  伯  道
                                        法官  陳  世  雄
      右正本證明與原本無異
                                              書  記  官
中      華      民      國    八十九    年      七      月     十八     日


司法院資訊處製作；財團法人民間司法改革基金會備份。
